【裁判字號】    89,訴,3558
【裁判日期】    900327
【裁判案由】    給付貨款
【裁判全文】
臺灣臺中地方法院民事判決  八十九年度訴字第三五五八號
    原      告  鄭志和即新時代電視購物商行
    被      告  甲○○
    訴訟代理人  王信雄  律師
右當事人間請求給付貨款事件，本院判決如左：
    主      文
被告應給付原告新臺幣壹佰肆拾萬元，及自民國八十九年十一月五日起，至清償日止
，按週年利率百分之五計算之利息。
訴訟費用由被告負擔。
本判決於原告以新臺幣肆拾陸萬柒仟元為被告供擔保後，得假執行。
    事      實
甲、原告方面：
一、聲明：
    如主文第一項所示；願供擔保，請准宣告假執行。
二、陳述：
    被告於民國八十九年九月八日意圖使消費者陷於錯誤，而將其所販售之「全方位
    超速警示器」由其下游廠商馬蓋先汽車百貨行於刊登廣告時，故意登刊成原告所
    販售並於電視媒體大量廣告之「綠精靈超速警示器」，意圖搭原告廣告之便車；
    後經原告發現即要求被告更正並賠償原告之損失，兩造遂於八十九年九月十八日
    達成協議，除由被告刊登更正之廣告外，被告並應買回原告所有庫存之「綠精靈
    超速警示器」二千台，每台新台幣（下同）七百元，合計一百四十萬元，以供賠
    償原告之損失。詎嗣後被告竟設詞反悔，拒依兩造協議履行，原告乃發函催告被
    告履行，並按約定將前揭買賣標的之「綠精靈超速警示器」運至被告處所，惟被
    告仍拒收，原告不得已將該買賣標的物存放於被告處所，並再發函通知被告受領
    ，然被告至今均未置理，原告屢向被告請求給付買賣價金，均未獲清償。爰本於
    買賣之法律關係，請求被告應給付原告一百四十萬元，及自起訴狀繕本送達之翌
    日即八十九年十一月五日起，至清償日止，按週年利率百分之五計算之遲延利息
    ，並陳明願供擔保，請准宣告假執行。
三、對被告抗辯所為之陳述：
    被告所辯係其經銷商馬蓋先汽車百貨行於刊登廣告時將被告所販售之全方位測速
    器誤植為綠精靈超速警示器並不實在，因綠精靈超速警示器全省僅有原告為總代
    理商，他人並無貨品來源，故見報之初原告即依報載資料要求馬蓋先汽車百貨行
    停止刊登並說明，經馬蓋先汽車百貨行負責人何東燦告知其所販售之全方位測速
    器係因被告告知可刊登為「第四台購物頻道暢銷品綠精靈」測速器，其並會供應
    來源，原告始知係被告授意者，方聯絡被告，而被告因恐遭檢舉違反公平交易法
    及請求損害賠償，遂要求訴外人何東燦刊登更正廣告，並承諾願收購原告全部之
    庫存品以彌補該廣告所造成原告之損失。且被告佯稱廣告為誤植，惟查被告之全
    方位測速器從未在第四台廣告，絕無可能將「全方位」誤植為「綠精靈」，更不
    可能於廣告內標榜「第四台購物頻道暢銷品」。實則被告係因怕其不法行為遭原
    告訴究，而承諾收購原告系爭貨品，詎料被告事後反悔，偽稱該協議書係因原告
    之強暴、脅迫而立者，原告否認有對被告為強暴脅迫行為。
四、證據：提出新聞紙二件、協議書二紙、存證信函及掛號郵件收件回執各二件為證
    。並聲請訊問證人何燦東、黃煌林、黃聖盟。
乙、被告方面：
一、聲明：
    駁回原告之訴及假執行之聲請。
二、陳述：
  (一)被告於八十九年九月十八日與原告所簽定購買全方位測速器及綠精靈測速器，價
    金分別為五十六萬元及八十四萬元之協議書二紙，係原告以強暴、脅迫令被告簽
    寫者，被告除已分別於八十九年九月二十二日及十月十七日以存證信函通知原告
    撤銷意思表示外，並請求交還該二紙協議書，詎原告竟捏造事實，稱兩造有買賣
    關係存在，應屬不實。
  (二)本件係因被告之經銷商馬蓋先汽車百貨行於八十九年九月九日製作海報時印刷廠
    誤將全方位測速器刊登為綠精靈，經發現與店內陳列之實物有誤，即於同年月二
    十三日登報更正，原告得知後，即多方威嚇要求被告處理未果，竟夥同其上手旌
    佑有限公司命被告至其商行，強令被告買受其等庫存滯銷之全方位及綠精靈測速
    器，脅迫被告簽寫該二紙協議書始放被告離開。蓋依商場一般買方進貨常態，絕
    不可能屯積，況被告向來進貨僅數十台，而該二紙協議書所載數量高達二千台，
    且無定金之給付，顯違常理，足見被告之簽立協議書係被強暴、脅迫者。
三、證據：提出存證信函一件、馬蓋先汽車百貨行海報一件、馬蓋先汽車百貨行店面
    陳列相片二張、馬蓋先汽車百貨行更正啟事報紙一件，東光公司應收帳款明細表
    二紙、台中市警察局第四分局函文一件。並聲請訊問證人孫常駿。
    理      由
一、原告主張於八十九年九月八日將其所販售之「全方位超速警示器」由其下游廠商
    馬蓋先汽車百貨行於刊登廣告時，故意登刊成原告所販售並於電視媒體大量廣告
    之「綠精靈超速警示器」，意圖搭原告廣告之便車；後經原告發現要求賠償原告
    之損失，兩造遂達成協議，由被告買回原告所有庫存之超速警示器二千台，每台
    七百元，合計一百四十萬元。詎嗣後被告竟設詞反悔，拒依兩造協議履行，原告
    乃發函催告被告履行，並按約定將前揭買賣標的運至被告處所，及將該買賣標的
    物存放於被告處所，發函通知被告受領等，均未獲被告置理，原告向被告請求給
    付買賣價金，亦未獲清償。爰本於買賣之法律關係，請求被告應給付原告一百四
    十萬元，及自起訴狀繕本送達之翌日即八十九年十一月五日起，至清償日止，按
    週年利率百分之五計算之法定遲延利息。被告則對於有與原告簽立二紙買賣測速
    器之協議書之事實不爭執，惟以該協議書之簽立係受原告之強暴、脅迫而簽寫者
    ，被告已分別於八十九年九月二十二日及十月十七日以存證信函通知原告撤銷意
    思表示，並請求交還該二紙協議書，兩造之間並無買賣關係存在等語資為抗辯。
二、原告主張其與被告於八十九年九月十八日達成買賣協議，由被告購買原告所有庫
    存之超速警示器二千台，每台單價七百元，合計一百四十萬元，並協議交付地點
    為被告處所，且其後原告有發函催告被告履行，及將前揭買賣標的運至被告處所
    ，及將該買賣標的物存放於被告處所，發函通知被告受領，而被告並未受領等事
    實，業據原告提出新聞紙二件、協議書二紙、存證信函及掛號郵件收件回執各二
    件為證；且被告對於確有與原告簽立上揭二紙協議書之事實亦不爭執，自堪信原
    告此部分之主張為真實。
三、被告則抗辯其雖不否認與原告簽寫協議書之事實，惟以該協議書之訂立是受原告
    之強暴、脅迫所為者，且其已分別於八十九年九月二十二日及同年十月十七日以
    存證信函通知原告撤銷買賣之意思表示，兩造已無買賣關係存在等置辯，亦有被
    告提出存證信函及掛號郵件收件回執各二件為證，是本件所應審酌之爭點，即應
    為被告所為此部分之抗辯是否可採，茲論述如下。
四、按當事人主張有利於己之事實者，就其事實有舉證之責任，民事訴訟法第二百七
    十七條前段定有明文；又事實有常態與變態之分，其主張常態事實者無庸負舉證
    責任，反之，主張變態事實者，則須就其所主張之事實負舉證責任（最高法院八
    十六年台上字第八九一號判決參照）。而本件買賣契約即原告所主張之協議書二
    紙之簽定，被告對其真正既不否認，且一般買賣協議之訂立，以兩造出於意思表
    示合致而自願簽署者，為屬常態事實；其一造係出於他造之強暴、脅迫而為簽署
    者，為變態事實；本件被告既對協議書之真正不爭執，而主張其之簽署係受原告
    之強暴、脅迫而為之變態事實，既經原告否認，自應由被告就此變態之事實負舉
    證責任。
五、被告固主張其經銷商馬蓋先汽車百貨行於八十九年九月九日製作海報時係印刷廠
    誤將全方位測速器刊登為綠精靈，經發現與店內陳列之實物有誤，即於同年月二
    十三日登報更正；是原告得知後，多方威嚇要求被告處理，及夥同原告之上手旌
    佑有限公司命被告至其商行，強令被告買受其等庫存滯銷之全方位及綠精靈測速
    器，及脅迫被告簽寫本件系爭二紙協議書始放被告離開。且依商場一般買方進貨
    常態，絕不可能屯積，況被告向來進貨僅數十台，而該二紙協議書所載數量高達
    二千台，且無定金之給付，顯違常理等事實，以證其簽立協議書係被強暴、脅迫
    者，並提出存證信函一件、馬蓋先汽車百貨行海報一件、馬蓋先汽車百貨行店面
    陳列相片二張、馬蓋先汽車百貨行更正啟事報紙一件，東光公司應收帳款明細表
    二紙及台中市警察局第四分局函文一件等為證。惟查，本件兩造有關系爭協議書
    之簽訂，係在八十九年九月十八日，被告與其友人即證人孫常駿自行至原告在彰
    化縣和美鎮○○路○段三六二號之營業店面簽署者，則既非原告強押被告至該處
    ，被告之到原告處所顯係出於自願，而非受原告之強暴、脅迫者；雖證人孫常駿
    於本院證稱：「兩造簽協議書的時候我有在場，是在和美電視購物中心原告的地
    方簽的，當時連我有八個人在場，有原告、被告、我、及原告的朋友在場。當時
    簽約的時候，原告叫被告簽一簽之後才可以走，協議書所有的內容都是被告自己
    寫的，而非原告唸給被告寫的，當時原告作勢要打被告，且說如果沒簽不讓被告
    走，金額我沒有注意聽，被告寫完之後就走了。店面是在熱鬧的街上，講事情是
    在樓上講的，大家都是靠在門旁邊那裡，寫完協議書之後我與被告出來就各自回
    家了。」衡諸該證詞，似有脅迫之情，惟當時原告店面既係在熱鬧的街上，果原
    告有脅迫之情，被告與其友人何不逕自離開或呼救、報警處理，且證人孫常駿為
    被告之友人，其證詞自不免頗附和被告之說詞；另經原告聲請傳訊當時亦在場
    之證人黃煌林、黃聖盟，則均證稱兩造簽署協議書時，並未有脅迫之情，雖證人
    黃煌林、黃聖盟均為原告之友人，難免頗原告；惟適足以說明除兩造證人外，
    尚需有其他事證之證明，始足認被告已盡其舉證之責任。被告雖主張其之經銷商
    馬蓋先汽車百貨行於八十九年九月九日製作海報時係印刷廠誤將全方位測速器刊
    登為綠精靈，經發現與店內陳列之實物有誤，即於同年月二十三日登報更正。然
    查，本件兩造所販賣之測速器固為同一件物品（構造、功能均相同），為原告所
    自陳，然其對外銷售時所使用之品牌並不相同，即原告所使用之品牌為「綠精靈
    超速警示器」，被告所使用者為「全方位測速器」，所使用之文字完全不同，難
    認有誤植之可能。再被告固提出其於八十九年九月二十三日更正之報紙為證，惟
    其更正之時間已在兩造簽訂協議書之八十九年九月十八日之後，並非被告主動發
    現廣告有誤而自行更正者；再其縱為更正啟事，亦不足證明原告有強暴、脅迫之
    事實。又被告雖分於八十九年九月二十二日及十月十七日以存證信函通知原告表
    示買賣係出於原告之脅迫簽立，並對原告為撤銷意思表示；及有於八十九年九月
    十九日至台中市警察局第四分局何安派出所報案其有被妨害自由之情，有被告提
    出之存證信函二件及台中市警察局第四分局八十九年九月二十六日（八九）中分
    四刑字第一四七八五號函附卷可稽，然無論是存證信函或是向警方報案，均係被
    告自己之行為，其證據價值與被告自己之供述，並無二致，難為有利之證明。另
    被告以其不可能屯積貨品，且向來進貨僅數十台，而該本件買賣所載數量高達二
    千台，又無定金之給付，顯違常理，足見被告之簽立協議書係被強暴、協迫者，
    並提出東光公司應收帳款明細表二紙為證；惟查，被告平日進貨、銷售數量之多
    寡，與被告是否向原告購買本件系爭物品，並無關聯，且無足以證明原告有強暴
    、脅迫之情事；綜上，被告抗辯其之所以與原告簽訂本件系爭買賣協議書，係受
    原告之強暴、脅迫而為之事實，既未盡其應盡之舉證責任以實其說，所為抗辯，
    自不足採。
六、按買受人對於出賣人，有交付約定價金及受領標的物之義務，民法第三百六十七
    條定有明文；本件兩造買賣之協議，應由原告將買賣標的物送至被告處所，而原
    告既已依約提出給付，有原告所提出之存證信函及掛號郵件收件回執各二件為證
    ，復被告所抗辯兩造之買賣係出於原告強暴、脅迫之事實又不可採，是被告其後
    分於八十九年九月二十二日及同年十月十七日以存證信函通知原告撤銷買賣之意
    思表示，自屬無據。從而，原告依買賣之法律關係，訴請被告應給付原告約定之
    買賣價金一百四十萬元，及自起訴狀繕本送達之翌日即八十九年十一月五日起，
    至清償日止，按週年利率百分之五計算之遲延利，為有理由，應予准許。
七、原告陳明願供擔保，聲請宣告假執行，經核並無不合，爰酌定相當擔保金額准許
    之。
八、被告以其對原告所為妨害自由之告訴，業由臺灣彰化地方法院檢察署以八十九年
    度偵字第八二九一號偵查中，認有裁定停止訴訟之必要。惟查民事訴訟法第一百
    八十三條所謂訴訟中有犯罪嫌疑牽涉其裁判者，得命在刑事訴訟終結以前，中止
    訴訟程序，係指該犯罪嫌疑，確有影響於民事訴訟之裁判，非俟刑事訴訟解決，
    其民事訴訟即無由或難於判斷者而言，故法院依該條規定中止訴訟程序，須其訴
    訟有上開情形時，始得為之，最高法院四十三度台抗字第九五號判例可稽；本件
    原告是否有強暴、脅迫之情，本院自得依法認定事實，應無待於該訴訟之終結，
    被告聲請裁定停止訴訟，核無必要，應予敘明。
據上論結，本件原告之訴為有理由，依民事訴訟法第七十八條、第三百九十條第二項
，判決如主文。
中      華      民      國    九十      年      三      月    二十七    日
                                  臺灣臺中地方法院民事第三庭
~B法      官  林源森
右為正本係照原本作成
如對本判決上訴須於判決送達後二十日內向本院提出上訴狀
中      華      民      國    九十      年      三      月    二十八    日
~B法院書記官


司法院資訊處製作；財團法人民間司法改革基金會備份。
